臺灣雲林地方法院刑事判決　　　　　　　 99年度訴字第855號
公　訴　人　臺灣雲林地方法院檢察署檢察官
被　　　告　李秀華
選任辯護人　蔡進欽律師
被　　　告　林進爐
上列被告等因違反藥事法案件，經檢察官提起公訴（99年度偵字
第2428號、第4925號），被告等就被訴事實為有罪之陳述，經本
院告知簡式審判程序之旨，並聽取被告與公訴人之意見後，本院
合議庭裁定由受命法官獨任進行簡式審判程序，判決如下：
    主  文
李秀華犯藥事法第八十三條第一項之販賣禁藥罪，處有期徒刑伍
月。緩刑貳年。並自本判決確定之日起陸個月內，向公庫支付新
臺幣壹拾萬元。
林進爐犯藥事法第八十三條第一項之販賣禁藥罪，處有期徒刑
月。緩刑貳年。並自本判決確定之日起陸個月內，向公庫支付新
臺幣萬元。扣案黑色藥丸拾玖包，均沒收。
    事  實
一、李秀華於民國99年5 月間，明知陳榮（另案經臺灣臺南地方
    法院檢察署偵辦中）向其推銷黑色藥丸，外包裝並無藥品名
    稱，且欠缺衛生署核准字號，係屬未經衛生主管機關核准所
    擅自製造之偽藥，竟仍以1 臺斤新臺幣（下同）700 元之價
    格，向陳榮購入黑色藥丸50包（每包25粒）偽藥，李秀華並
    基於意圖營利而販賣偽藥之犯意，於99年5 月11日或12日，
    在雲林縣斗六市○○里○○○路77號林進爐住處，以1 包40
    0 元之價格，共20,000元，將黑色藥丸50包（每包25粒）偽
    藥販賣與林進爐。
二、林進爐明知李秀華向其推銷黑色藥丸，外包裝並無藥品名稱
    ，且欠缺衛生署核准字號，係屬未經衛生主管機關核准所擅
    自製造之偽藥，竟仍以20,000元之價格，向李秀華購入黑色
    藥丸50包（每包25粒）偽藥，林進爐並基於意圖營利而販賣
    偽藥之犯意，於99年5 月13日16時45分許，在其雲林縣斗六
    市○○里○○○路77號住處，以600 元之代價，販賣黑色藥
    丸1 包偽藥與楊忠全。適經警會同雲林縣衛生局稽查人員在
    上址查獲，並由林進爐提出黑色藥丸41包扣案，嗣經行政院
    衛生署食品藥物管理局驗出含有西藥成分，而查悉上情。
三、案經雲林縣警察局斗六分局報請臺灣雲林地方法院檢察署檢
    察官偵查起訴。
    理  由
一、本件被告李秀華、林進爐所犯係死刑、無期徒刑、最輕本刑
    為3 年以上有期徒刑以外之罪，渠等於準備程序中就被訴事
    實為有罪之陳述，經告知簡式審判程序之旨，並聽取公訴人
    及被告之意見後，本院依刑事訴訟法第273 條之1 第1 項之
    規定，裁定由受命法官進行簡式審判程序，合先敘明。
二、上開犯罪事實，業據被告2 人於本院審理中坦承不諱，並經
    證人楊忠全於警詢中證述明確，復有雲林縣衛生局藥物檢查
    現場紀錄表、雲林縣警察局斗六分局扣押筆錄、扣押物品目
    錄表、扣押物品收據、照片10幀、行政院衛生署食品藥物管
    理局99年7 月23日FDA 研字第0990032233號函暨檢驗報告書
    及行政院衛生署中醫藥委員會99年8 月17日衛中會藥字第09
    90012125號函在卷可參，復有扣案之黑色藥丸39包可憑（原
    扣案41包，但其中2 包經鑑驗耗用已滅失，有公務電話紀錄
    單在卷可參〈見本院卷第27頁〉）。足認被告2 人之自白與
    事實相符，本件事證明確，被告2 人犯行，均堪以認定，應
    依法論科。
三、論罪科刑：
(一)、核被告2 人所為，均係犯藥事法第83條第1 項之販賣偽藥罪
    。
(二)、爰審酌被告2 人應知悉藥物對於人體健康之重要性，當注意
    販賣之產品成分，而販賣本件偽藥，影響政府對藥品之管理
    ，並造成對國人用藥安全及健康之潛在危害，所為實無可取
    ，惟所販售數量非鉅，所犯情節尚非重大，且犯後坦承犯行
    ，尚有悔意等一切情狀，分別量處如主文所示之刑，以資懲
    儆。查被告李秀華前未曾因故意犯罪而受有期徒刑以上刑之
    宣告，有臺灣高等法院被告前案紀錄表可稽；被告林進爐於
    於78年8 月8 日因賭博案件，經本院以78年度易字第848 號
    判處有期徒刑9 月，緩刑3 年確定，其緩刑期滿而緩刑之宣
    告未經撤銷，有臺灣高等法院被告全國紀錄表附卷可按，則
    其前案刑之宣告已失其效力（與未經宣告者同），有卷附臺
    灣高等法院被告前案紀錄表可參，渠等其因一時失慮而犯罪
    ，經此偵、審程序，當知所警惕，信無再犯之虞，本院因認
    對被告2 人所宣告之刑，以暫不執行為適當，爰分別依刑法
    第74條第1 項第1 款規定，均併予宣告緩刑2 年，以啟自新
    ，並依同條第2 項第4 款規定，諭知被告李秀華及林進爐，
    分別應於本判決確定之日起6 個月內向公庫各支付10萬元、
    3 萬元。
(三)、按違禁物係指依法令禁止製造、運輸、販賣、持有及行使之
    物而言。藥事法對偽藥及禁藥，並無禁止持有規定，則除其
    他法令另有禁止製造、運輸、販賣、持有及行使規定外（如
    安非他命，麻醉藥品管理條例第13條規定，不得非法輸入、
    製造、運輸、販賣、持有、施打或吸用，屬違禁物），偽藥
    及禁藥，並非均屬違禁物（最高法院85年度臺上字第4545號
    判決意旨可資參照）。又按藥事法第79條第1 項規定「查獲
    之偽藥或禁藥，沒入銷燬之」，上開沒入銷燬規定，係列於
    藥事法第8 章「稽查及取締」內，而非列於第9 章之「罰則
    」，其性質應屬行政秩序罰，屬行政機關行政程序科罰之權
    限，法院自不得越權於判決內諭知沒入銷燬（最高法院92年
    度臺上字第2718號判決參照）。本件扣案黑色藥丸39包，尚
    未經衛生主管機關處分沒入銷燬，且均屬被告林進爐所有，
    供其犯本件犯罪所用之物，應依刑法第38條第1 項第2 款之
    規定宣告沒收；至於，被告林進爐販賣偽藥黑色藥丸1 包與
    證人楊忠全部分，已屬證人楊忠全所有之物，非屬本件被告
    林進爐所有之物，本院自不得不得依法宣告沒收；鑑驗耗用
    之檢體（黑色藥丸2 包）既已滅失，自無庸再予宣告沒收，
    均附此敘明。
據上論斷，應依刑事訴訟法第273 條之1 第1 項、第299 條第1
項前段，藥事法第83條第1 項，刑法第11條、第74條第1 項第1
款、第2 項第4 款、第38條第1 項第2 款，判決如主文。
本案經檢察官陳宜君到庭執行職務。
中    華    民    國   100    年    1     月    11    日
                  刑事第二庭  法  官  文昌
以上正本證明與原本無異。
如不服本判決應於收受本判決後10日內向本院提出上訴書狀，並
應敘述具體理由，如未敘述上訴理由者，應於上訴期間屆滿後20
日內補提理由書狀於本院（均須按他造當事人之人數附繕本）「
切勿逕送上級法院」。
                              書記官  張簡純靜
中    華    民    國   100    年    1     月    11    日
中華民國藥事法第83條：
明知為偽藥或禁藥，而販賣、供應、調劑、運送、寄藏、牙保、
轉讓或意圖販賣而陳列者，處7 年以下有期徒刑，得併科新臺幣
5 百萬元以下罰金。
犯前項之罪，因而致人於死者，處7 年以上有期徒刑，致重傷者
，處3 年以上12年以下有期徒刑。
因過失犯第1 項之罪者，處2 年以下有期徒刑、拘役或科新臺幣
30萬元以下罰金。
第一項之未遂犯罰之。